【裁判字號】    97,審訴,2837
【裁判日期】    980212
【裁判案由】    毒品危害防制條例等
【裁判全文】
臺灣桃園地方法院刑事判決            97年度審訴字第2837號
公  訴  人  臺灣桃園地方法院檢察署檢察官
被      告  甲○○
指定辯護人  本院公設辯護人  陳瑞明
上列被告因違反毒品危害防制條例等案件，經檢察官提起公訴（
97年度毒偵字第193 號、97年度偵字第13294 第15079 號、第15
080 號、第15081 號、第16465 號），嗣被告於準備程序進行中
為有罪之陳述，經本院合議庭裁定由受命法官獨任進行簡式審判
程序後，聲請改依協商程序而為判決，本院判決如下：
    主  文
甲○○犯如附表一所示之六罪，各處如附表一所示之刑，應執行
有期徒刑壹年柒月，罰金銀元壹仟元即新臺幣仟元，罰金如易
服勞役，以新臺幣壹仟元折算壹日，扣案之海洛因肆包連同包裝
袋肆只（淨重合計零點肆貳公克，因鑑驗使用零點零貳肆公克）
均沒收銷燬之，注射針筒支、削尖吸管貳支及注射用水壹瓶均
沒收。
    事實及理由
一、本件被告所犯係死刑、無期徒刑或最輕本刑為3 年以上有期
    徒刑以外之罪，其於準備程序中就被訴事實為有罪之陳述，
    經本院告知簡式審判程序之旨，並聽取公訴人、被告及辯護
    人之意見後，爰依刑事訴訟法第273 條之1 第1 項規定合議
    裁定由受命法官獨任進行簡式審判程序。
二、甲○○前有違反廢止前麻醉藥品管理條例、竊盜、違反廢止
    前肅清煙毒條例、違反毒品危害防制條例、偽造文書等前科
    ，其中曾於民國86年間，因違反廢止前肅清煙毒條例等案件
    ，經臺灣花蓮地方法院以86年度訴字第443 號判決判處應執
    行有期徒刑3 年6 月，嗣經臺灣高等法院花蓮分院以87年度
    上訴字第91號判決上訴駁回確定，另於87年間，因竊盜案件
    ，經臺灣花蓮地方法院以87年度易字第641 號判決判處有期
    徒刑1 年確定，經入監接續執行前開徒刑刑期，於91年1 月
    29 日 縮短刑期假釋出監並付保護管束，於92年3 月21日保
    護管束期滿未經撤銷視為執行完畢（構成累犯）。又曾於92
    年間因施用毒品案件，經臺灣花蓮地方法院以93年度毒聲字
    第82 號 裁定觀察勒戒後認有繼續施用毒品傾向，繼經同院
    以93年度毒聲字第189 號裁定再令入戒治處所施以強制戒治
    ，於94 年7月28日停止戒治釋放出所，並經臺灣花蓮地方法
    院檢察署檢察官於94年8 月17日以94年度戒毒偵字第47號、
    第48號、第49號、第50號、第51號、第52號、第53號、第54
    號為不起訴處分確定。詎其竟不知悔改及戒除毒癮，分別為
    下列犯行：
  (一)於95年4 月30日，在花蓮縣花蓮市○○路某處，發現有脫離
    乙○○本人所持有而已遭真實姓名年籍不詳之人所竊取後丟
    棄在該處之之皮夾1 個（內有金融卡、軍人身分證、軍人通
    行證、機車駕照、行照、機車保險卡、空軍裝備操作人員許
    可證等，係乙○○於95年4 月29日20時許在花蓮縣花蓮市○○路附近遭竊），竟意圖為自己不法之所有，將上開皮夾撿
    拾後侵占入己，嗣經警於95年10月7 日持臺灣花蓮地方法院
    594 號搜索票前往甲○○位在花蓮縣吉安鄉○○路○ 段155
    巷35號之住處搜索時，在甲○○所使用之房間內發現乙○○
    所有之空軍裝備操作人員許可證1 張，始悉上情。
  (二)另甲○○明知某真實姓名不詳人士，於95年7 月間某日在花
    蓮縣某處所交付之黃鴻政所有之中國信託商業銀行信用卡2
    張，為來路不明之贓物（黃鴻政所有之上開信用卡、身分證
    、駕駛執照，於95年7 月間甲○○取得前某日，在花蓮縣美
    崙中美路租賃處遭竊），竟仍基於收受贓物之犯意收受之，
    嗣經警於95年10月7 日持臺灣花蓮地方法院594 號搜索票前
    往上址搜索時，在甲○○所使用之房間內發現上開黃鴻政所
    有之中國信託商業銀行信用卡2 張，始悉上情。
  (三)甲○○另意圖為自己不法之所有，於95年7 月至9 月間某日
    日間，趁暫住在鍾麗梅位在花蓮市○○○街37號5 樓之2 屋
    內之機會，由5 樓跳躍至丙○○位在花蓮市○○○街37號4
    樓之2 之後陽台，再徒手開啟該戶廚房窗戶之安全設備後，
    由該處踰越進入該戶內，並竊取丙○○所有，放置在該屋內
    之筆記型電腦、SONY牌隨身聽1 台、LG廠牌電冰箱1 台、存
    款簿2 本、提款卡2 張、拖鞋1 雙、HSBC銀行密碼機1 台、
    保養品6 瓶、掃把1 支等物品，得手後，將上開物品搬至上
    址5 樓之2 屋內供己使用，嗣經丙○○報警並經鍾麗梅同意
    警方至上址5 樓之2 屋內察看時，始知悉上情。
  (四)甲○○於前開強制戒治執行完畢後之5 年內，復基於施用第
    一級毒品海洛因之犯意，於96年12月20日中午，在桃園縣中
    壢市某處，以海洛因摻水於針筒注射內施打之方式，施用海
    洛因1 次，嗣於96年12月21日凌晨0 時5 分許，在桃園縣中
    壢市○○路○ 段85巷口，為警盤查時查獲海洛因4 小包連同
    包裝袋4 只（淨重合計0.42公克，因鑑驗使用0.024 公克）
    及其所有供（但非專供）施用毒品所用之注射針筒3 支、削
    尖吸管2 支及注射用水1 瓶（同時另查獲張天兆失竊之證件
    等物，竊盜部分另經臺灣板橋地方法院檢察署檢察官提起公
    訴）。
  (五)承上，甲○○上開違反毒品危害防制條例罪嫌遭警查獲後，
    為隱瞞其為通緝犯之身分，竟冒用胞兄「章文彥」名義應訊
    ，並基於偽造私文書以行使之犯意，於96年12月21日，在桃
    園縣政府警察局中壢分局龍興派出所內，接續在如附表二所
    示之文件、欄位上，偽造「章文彥」名義簽名、指印各3 枚
    ，而分別偽造完成表示其已受告知三項權利並簽收告知單1
    聯用意證明之文書、表示其已受逮捕通知用意證明之文書、
    表示不願通知其被逮捕用意證明之文書後，一併持交警員以
    行使，足以生損害於警察機關協助偵查犯罪之正確性與章文
    彥本人。
  (六)其另基於偽造署押之犯意，接續於96年12月21日，在桃園縣
    政府警察局中壢分局龍興派出所內，接續在如附表三編號1
    至4 所示之文件、欄位上，偽造「章文彥」名義簽名、指印
    ；又接續於同日23時16分許，在臺灣桃園地方法院檢察署內
    勤庭內，於該署96年度內勤字第6 號檢察官訊問筆錄受訊問
    人簽名欄上（如附表三編號5 之文件）偽造「章文彥」名義
    簽名1 枚，足以生損害於警察機關協助偵查犯罪、檢察機關
    偵查犯罪之正確性與章文彥本人。嗣經臺灣桃園地方法院檢
    察署查證後始悉上情。案經花蓮縣警察局花蓮分局暨桃園縣
    政府警察局中壢分局報告臺灣桃園地方法院檢察署檢察官偵
    查後起訴。
三、證據名稱：
  (一)被告於警詢、偵訊中之部分自白，於本院準備程序中之全部
    自白。
  (二)證人乙○○、黃素月、章景和、鍾麗梅、丙○○於警詢中之
    證述，贓物認領保管單2 紙、內政部警政署刑事警察局97年
    5 月9 日刑紋字第0970066599號鑑驗書1 份、附表二及附表
    三所示載有偽造「章文彥」之簽名、指印之文件、台灣檢驗
    科技股份有限公司濫用藥物尿液檢驗報告暨桃園縣政府警察
    局中壢分局被採尿人尿液暨毒品真實姓名與編號對照表、台
    灣檢驗科技股份有限公司濫用藥物檢驗報告1 紙等附卷可稽
    。
  (三)海洛因4 小包連同包裝袋4 只（淨重合計0.42公克，因鑑驗
    使用0.024 公克）、注射針筒3 支、削尖吸管2 支及注射用
    水1 瓶扣案可資佐證。
四、本件經檢察官與被告於審判外達成協商之合意且被告已認罪
    ，其合意內容為：就其侵占離本人所持有之物部分，被告願
    受科刑範圍為罰金銀元2000元，減為罰金銀元1000元，就其
    收受贓物部分，被告願受科刑範圍為有期徒刑6 月，減為有
    期徒刑3 月，就其踰越安全設備竊盜部分，被告願受科刑範
    圍為有期徒刑8 月，減為有期徒刑4 月，就其施用第一級毒
    品部分，被告願受科刑範圍為有期徒刑10月，就其偽造署押
    部分，被告願受科刑範圍為有期徒刑3 月，就其偽造私文書
    以行使部分，被告願受科刑範圍為有期徒刑4 月；應執行有
    期徒刑1 年7 月，罰金銀元1000元。經查，上開協商合意並
    無刑事訴訟法第455 條之4 第1 項所列情形之一，檢察官聲
    請改依協商程序而為判決，本院爰不經言詞辯論，於協商合
    意範圍內為協商判決，合予敘明。
五、附記事項：
  (一)比較新舊法：
    被告犯侵占離本人所持有之物罪後，刑法及刑法施行法部分
    條文業經修正公布，並均於95年7 月1 日施行。按修正後刑
    法第2 條第1 項之規定：「行為後法律有變更者，適用行為
    時之法律。但行為後之法律有利於行為人者，適用最有利於
    行為人之法律」，係規範行為後法律變更所生新舊法比較適
    用之準據法，於新法施行後，應適用新法第2 條第1 項之規
    定，為「從舊從輕」之比較；比較時應就罪刑有關之共犯、
    未遂犯、想像競合犯、牽連犯、連續犯、結合犯，以及累犯
    加重、自首減輕暨其他法定加減原因（如身分加減）與加減
    例等一切情形，綜其全部罪刑之結果而為比較（最高法院95
    年度第8 次刑事庭會議決議參照）。而95年7 月1 日修正公
    布施行之刑法第2 條第1 項規定，行為後法律有變更者，適
    用行為時之法律。但行為後之法律有利於行為人者，適用最
    有利於行為人之法律，係採從舊從輕之原則。刑法第337 條
    之侵占離本人持有物罪，法定刑所得科之罰金為5 百元以下
    罰金，據修正後刑法施行法增訂第1 條之1 ：「中華民國94
    年1 月7 日刑法修正施行後，刑法分則編所定罰金之貨幣單
    位為新台幣。94年1 月7 日刑法修正時，刑法分則編未修正
    之條文定有罰金者，自94年1 月7 日刑法修正施行後，就其
    所定數額提高為30倍。但72年6 月26日至94年1 月7 日新增
    或修正之條文，就其所定數額提高為3 倍。」及刑法第33條
    第5 款修正為：「主刑之種類如下：五、罰金：新台幣1 千
    元以上，以百元計算之」等規定，是依修正後之法律，刑法
    第337 條侵占離本人持有物罪所得科之罰金刑最高為新台幣
    1 萬5 千元、最低為新台幣1 千元；然依被告行為時之刑罰
    法律，即罰金罰鍰提高標準條例第1 條前段規定得提高之倍
    數為2 倍至10倍及刑法第33條第5 款規定之罰金最低額1 元
    計算，刑法第337 條侵占離本人持有物罪所得科罰金刑最高
    額為銀元5 千元，最低額為銀元1 元，經依現行法規所定貨
    幣單位折算新臺幣條例第2 條換算為新台幣，最高額雖與新
    法同為新台幣1 萬5 千元，然最低額僅為新台幣3 元。因此
    ，比較上述修正前、後之刑罰法律，自以被告行為時關於科
    處罰金刑之法律較有利於被告。另刑法施行法第1 條之1 施
    行後，罰金刑貨幣單位雖有「銀元」、「新台幣」之差異，
    惟適用結果之罰金額度則無二致，就罰金法定刑提高之「刑
    罰權規範內容」並無利或不利變更，自不生新舊法之比較問
    題，應適用具特別法及準據法之刑法施行法第1 條之1 規定
    （台灣高等法院暨所屬法院95年度法律座談會刑事類提案第
    16號參照）。又本件被告犯侵占離他人所持有之物罪時，刑
    法第42條第2 項前段規定：「易服勞役以1 元以上3 元以下
    折算1 日。」，而關於易服勞役之折算標準，依修正前罰金
    罰鍰提高標準條例第2 條前段規定，就其原定數額提高為10
    0 倍折算1 日，則本件被告行為時之易服勞役折算標準，應
    以銀元300 元折算1 日，即新臺幣900 元折算1 日。惟95年
    7 月1 日修正公布施行之刑法第42條第3 項前段則規定：「
    易服勞役以新台幣1 仟元、2 仟元或3 仟元折算1 日。」，
    比較修正前後之易服勞役折算標準，以修正後之規定，較有
    利於受刑人，事關刑罰執行之易刑處分本應分別適用最有利
    於行為人之法律，與罪刑有關之本刑並非不能割裂適用，則
    應依刑法第2 條第1 項但書規定，適用修正後之刑法第42條
    第3 項前段規定，定其罰金易服勞役之折算標準。
  (二)被告於上揭時、地所拾獲被害人乙○○之皮夾（內有金融卡
    、軍人身分證、軍人通行證、機車駕照、行照、機車保險卡
    、空軍裝備操作人員許可證等），上開物品之所以離被害人
    乙○○之持有並非出於其本意，是被告所為應評價為侵占離
    本人所持有之物罪，檢察官認被告所為係犯侵占遺失物罪容
    有未洽，然尚無變更起訴法條之問題，應由本院自行適用法
    律。另關於竊盜罪部分，被告於97年8 月15日檢察官偵訊時
    供承係由5 樓攀越至4 樓等情，應係犯刑法第321 條第1 項
    第2 款之踰越安全設備竊盜罪，檢察官認被告所為係犯刑法
    第320 條第1 項之竊盜罪，尚有未洽，惟起訴之犯罪事實同
    一，爰依刑事訴訟法第300 條規定，變更檢察官起訴所引應
    適用之法條。又被告於96年12月21日，在如附表三編號1至4
    所示之文件、欄位上，偽造「章文彥」名義簽名、指印，以
    及於同日23時16分許，於該署96年度內勤字第6 號檢察官訊
    問筆錄受訊問人簽名欄上（如附表三編號5 之文件）偽造「
    章文彥」名義簽名1 枚，係犯刑法第217 條第1 項之罪，檢
    察官認被告所為係犯刑法第216 條、第210 條之罪，尚有未
    洽，惟起訴之犯罪事實同一，爰依刑事訴訟法第300 條規定
    ，變更檢察官起訴所引應適用之法條。
  (三)被告所為侵占離人持有之物、收受贓物、竊盜等犯行之犯罪
    時間均在96年4 月24日以前，所犯分別為刑法第337 條、第
    349 條第1 項、第321 條第1 項第2 款之罪，均合於減刑條
    件，與中華民國九十六年罪犯減刑條例第2 條第1 項第3 款
    規定相符，應減其刑期2 分之1 。另中華民國九十六年罪犯
    減刑條例第5 條雖規定：「本條例施行前，經通緝而未於中
    華民國96年12月31日以前自動歸案接受偵查、審判或執行者
    ，不得依本條例減刑。」則如係於本條例施行後，始因逃匿
    而通緝者，即不適用上開條例第5 條規定（最高法院81年度
    台非字第67號判決同此見解）。查本件被告上開竊盜犯行，
    雖經臺灣花蓮地方法院檢察署於97年2 月18日發佈通緝，而
    於97年4 月15日經緝獲到案，惟其既係於中華民國九十六年
    罪犯減刑條例施行後始遭通緝，不適用上開條例第5 條規定
    。
六、扣案之海洛因4 包連同包裝袋4 只（淨重合計0.42公克，因
    鑑驗使用0.024 公克），經鑑驗係屬海洛因，有台灣檢驗科
    技股份有限公司濫用藥物檢驗報告1 紙在卷可稽，足認上開
    扣案物品確係第一級毒品海洛因無誤，應依毒品危害防制條
    例第18條第1 項前段規定，沒收銷燬之；包裹第一級毒品海
    洛因之包裝袋與前開海洛因毒品無從完全剝離，併依毒品危
    害防制條例第18條第1 項前段規定，沒收銷燬之。又扣案之
    注射針筒3 支、削尖吸管2 支及注射用水1 瓶係被告所有，
    供其施用（但非專供）第一級毒品海洛因所用之物，應依刑
    法第38條第1 項第2 款規定，宣告沒收。末以，被告如附表
    二、附表三所示之偽造簽名、指印，依刑法第219 條，不問
    屬於犯人與否，均應宣告沒收；至上開各偽造之簽名、指印
    所附著之文書，或非被告所有，或已行使分別交付予公務機
    關，已非屬被告所有，不得宣告沒收，附此敘明。
七、應適用之法條：刑事訴訟法第273 條之1 第1 項、第300 條
    、第455 條之4 第2 項、第455 條之8 ，毒品危害防制條例
    第10條第1 項、第18條第1 項前段，刑法第11條、第337 條
    、第349 條第1 項、第321 條第1 項第2 款、第216 條、第
    210 條、第217 條第1 項、第47條第1 項、第51條第5 款、
    第38條第1 項第2 款、第219 條，修正後刑法第2 條第1 項
    、第42條第3 項前段，刑法施行法第1 條之1 第1 項、第2
    項前段，中華民國九十六年罪犯減刑條例第2 條第1 項第3
    款、第7 條、第11條。
八、本判決除有刑事訴訟法第455 條之4 第1 項第1 款、第2 款
    、第4 款、第6 款、第7 款所定情形之一，或違反同條第2
    項規定者外，不得上訴。
九、如不服本件判決，得自收受判決送達之日起10日內，向本院
    提出上訴書狀，上訴於第二審法院。
本案經檢察官潘怡華到庭執行職務。
中    華    民    國    98    年    2     月    12    日
                  刑事庭    法  官  徐  培  元
以上正本證明與原本無異。
如不服本判決應於收受判決後10日內向本院提出上訴書狀，並應
敘述具體理由。其未敘述上訴理由者，應於上訴期間屆滿後20日
內向本院補提理由書 (均須按他造當事人之人數附繕本)「 切勿
逕送上級法院」。
                            書記官  施  春  祝
中    華    民    國    98    年    2     月    12    日
附表一
┌──┬────────────┬────────────────────────┐
│編號│     犯罪事實           │     主                    文                   │
├──┼────────────┼────────────────────────┤
│1   │犯罪事實欄二之(一)所示    │甲○○意圖為自己不法之所有，而侵占離本人所持有之│
│    │                        │物，處罰金銀元貳仟元即新臺幣陸仟元，減為罰金銀元│
│    │                        │壹仟元即新臺幣仟元，如易服勞役，以新臺幣壹仟元│
│    │                        │折算壹日。                                      │
├──┼────────────┼────────────────────────┤
│2   │犯罪事實欄二之(二)所示    │甲○○收受贓物，累犯，處有期徒刑陸月，減為有期徒│
│    │                        │刑月。                                        │
├──┼────────────┼────────────────────────┤
│3   │犯罪事實欄二之(三)所示    │甲○○踰越安全設備竊盜，累犯，處有期徒刑捌月，減│
│    │                        │為有期徒刑肆月。                                │
├──┼────────────┼────────────────────────┤
│4   │犯罪事實欄二之(四)所示    │甲○○施用第一級毒品，累犯，處有期徒刑拾月，扣案│
│    │                        │之海洛因包連同包裝袋只（淨重合計零點肆貳公克│
│    │                        │，因鑑驗使用零點零貳肆公克）均沒收銷燬之，注射針│
│    │                        │筒支、削尖吸管貳支及注射用水壹瓶均沒收。      │
├──┼────────────┼────────────────────────┤
│5   │犯罪事實欄二之(五)所示    │甲○○行使偽造私文書，足以生損害於公眾及他人，累│
│    │                        │犯，處有期徒刑肆月，附表二所示之偽造「章文彥」簽│
│    │                        │名共枚、指印共枚均沒收。                    │
├──┼────────────┼────────────────────────┤
│6   │犯罪事實欄二之(六)所示    │甲○○偽造署押，足以生損害於公眾及他人，累犯，處│
│    │                        │有期徒刑月，附表三所示之偽造「章文彥」名義簽名│
│    │                        │共拾枚、指印共貳拾貳枚均沒收。                  │
└──┴────────────┴────────────────────────┘
附表二：
┌──┬────────────┬──────────┐
│編號│偽造署押所在之文件      │ 偽造署押之內容     │
├──┼────────────┼──────────┤
│1   │權利告知通知書          │「章文彥」之簽名1 枚│
│    │                        │、指印1 枚          │
├──┼────────────┼──────────┤
│2   │逮捕通知書本人聯        │「章文彥」之簽名1 枚│
│    │                        │、指印1 枚          │
├──┼────────────┼──────────┤
│3   │逮捕通知書親友聯        │「章文彥」之簽名1 枚│
│    │                        │、指印1 枚          │
└──┴────────────┴──────────┘
附表三：
┌──┬────────────┬──────────┐
│編號│偽造署押所在之文件      │ 偽造署押之內容     │
├──┼────────────┼──────────┤
│1   │桃園縣政府警察局中壢分局│「章文彥」之簽名2 枚│
│    │龍興派出所96年12月21日0 │、指印5枚           │
│    │時40分第一次調查筆錄    │                    │
├──┼────────────┼──────────┤
│2   │桃園縣政府警察局中壢分局│「章文彥」之簽名2 枚│
│    │龍興派出所96年12月21日7 │、指印8枚           │
│    │時40分第二次調查筆錄    │                    │
├──┼────────────┼──────────┤
│3   │桃園縣政府警察局中壢分局│「章文彥」之簽名4 枚│
│    │搜索扣押筆錄、扣押物品目│、指印10枚          │
│    │錄表                    │                    │
├──┼────────────┼──────────┤
│4   │口卡片、指紋卡片        │「章文彥」之簽名2 枚│
│    │                        │、指印21枚          │
├──┼────────────┼──────────┤
│5   │桃園地方法院檢察署96年度│「章文彥」之簽名1 枚│
│    │內勤字第6 號檢察官訊問筆│                    │
│    │錄                      │                    │
└──┴────────────┴──────────┘
附錄本件論罪科刑法條：
刑法第210條：
偽造、變造私文書，足以生損害於公眾或他人者，處五年以下有
期徒刑。
刑法第216條：
行使第二百十條至第二百十五條之文書者，依偽造、變造文書或
登載不實事項或使登載不實事項之規定處斷。
刑法第217條第1項：
偽造印章、印文或署押，足以生損害於公眾或他人者，處三年以
下有期徒刑。
中華民國刑法第320條
意圖為自己或第三人不法之所有，而竊取他人之動產者，為竊盜
罪，處五年以下有期徒刑、拘役或五百元以下罰金。
意圖為自己或第三人不法之利益，而竊佔他人之不動產者，依前
項之規定處斷。
前二項之未遂犯罰之。
中華民國刑法第337條
意圖為自己或第三人不法之所有，而侵占遺失物、漂流物或其他
離本人所持有之物者，處五百元以下罰金。
中華民國刑法第349條
收受贓物者，處三年以下有期徒、拘役或五百元以下罰金。
搬運、寄藏、故買贓物或為牙保者，處五年以下有期徒刑、拘役
或科或併科一千元以下罰金。
因贓物變得之財物，以贓物論。
毒品危害防制條例第10條
施用第一級毒品者，處六月以上五年以下有期徒刑。
施用第二級毒品者，處三年以下有期徒刑。


司法院資訊處製作；財團法人民間司法改革基金會備份。
